臺灣臺中地方法院刑事判決　　　　　　 95年度交易字第792號
公　訴　人　臺灣臺中地方法院檢察署檢察官
被　　　告　丙○○
選任辯護人　張國隆律師
　　　　　　張貴閔律師
上列被告因過失傷害案件，經檢察官提起公訴（95年度調偵字第
321號），本院判決如下：
    主    文
丙○○因過失傷害人之身體，處拘役伍拾日，如易科罰金，以銀
元參佰元折算壹日。
    犯罪事實及理由
壹、丙○○於民國九十五年一月二十三日十七時五十五分許，在
    臺中縣大里市○○路○段二百九十六號自宅門口，手提垃圾
    袋，欲由東往西方向穿越新仁路段，至對面垃圾車停車處倒
    垃圾，其原應注意雙黃實線設於路段中，用以分隔對向車道
    ，並雙向禁止超車、跨越或迴轉，行人在劃有分向限制線之
    路段，不得穿越道路，且依當時為晴天，仍有暮光，該路段
    為柏油路面、路面乾燥無缺陷、道路型態為直路、無障礙物
    視距良好等情，亦無不能注意之情事，乃竟疏未注意，而逕
    行橫越上開劃有分向限制線之路段，適少年甲（七十八年七
    月三十一日生，餘年籍詳卷）騎乘車牌號碼ZTV- 118號重機
    車，沿同路段由南向北（起訴書誤載為由北往南）靠近分向
    限制線行經該處，亦疏未注意機器腳踏車在未劃分快慢車道
    之道路，應靠右行駛，因緊急煞車而人、車滑倒擦撞丙○○
    ，倒地受傷，甲因而受有顏面挫傷、右膝挫傷等傷害，丙○
    ○於肇事後，尚未經有偵查權限之公務員發覺前，主動向據
    報前往處理之員警表明為肇事人，自首而接受裁判。
貳、訊據被告丙○○固不諱言於前揭時、地穿越馬路，嗣甲與其
    發生碰撞等事實，惟矢口否認前揭過失傷害犯行，辯稱：伊
    欲穿越新仁路到對向去，當時靠近伊住處的車道 (按即南向
    北車道)塞車，汽車都停著，對面車道沒有塞車，伊穿過塞
    車車道至雙黃線處，站在那邊停等約二、三秒，要看右方 (
    按即北向南車道)有沒有來車，此時甲即撞上伊云云。被告
    選任辯護意旨則以：被告當時有注意來車，被撞時是處於靜
    止狀態，至於違反道路交通安全規則，只是違反行政罰的規
    定，並不代表被告就有過失，且甲是自己機車打滑失控才撞
    上被告的，因此甲所受之傷害，與被告行為間並無因果關係
    等。經查：
一、前揭犯罪事實，業據證人即告訴人甲於本院證述明確，並有
    道路交通事故現場圖、道路交通事故調查報告表、診斷證明
    書各一紙、現場照片八張在卷可稽。
二、刑法上之過失，其過失行為與結果間，在客觀上有相當因果
    關係始得成立。所謂相當因果關係，係指依經驗法則，綜合
    行為當時所存在之一切事實，為客觀之事後審查，認為在一
    般情形下，有此環境、有此行為之同一條件，均可發生同一
    之結果者，則該條件即為發生結果之相當條件，行為與結果
    即有相當之因果關係。反之，若在一般情形下，有此同一條
    件存在，而依客觀之審查，認為不必皆發生此結果者，則該
    條件與結果不相當，不過為偶然之事實而已，其行為與結果
    間即無相當因果關係。上訴人為從事汽車駕駛業務之人，既
    見對面有來車交會，而仍超車，於超車時，又未保持半公尺
    以上之安全間隔，竟緊靠右側路邊駛車，迫使在其右邊之林
    女駕駛之機車，無路行駛，一時慌急，操作不穩，緊急煞車
    ，機車右前方裝置之後視鏡，碰到路邊之電桿而傾倒，致使
    機車後座林女之母摔倒地上，因傷斃命。是上訴人之違規行
    車，與林母之死亡，顯有相當因果關係，應負業務過失致人
    於死之罪責。（最高法院七十六年台上字第一九二號、六十
    九年台上字第三一一九號判例參照）。經查：
（一）按雙黃實線，設於路段中，用以分隔對向車道，並雙向禁
      止超車、跨越或迴轉；又行人穿越道路，應依下列規定，
      在禁止穿越、劃有分向限制線、設有劃分島或護欄之路段
      或三快車道以上之單行道，不得穿越道路，道路交通標誌
      標線號誌設置規則第一百四十九條第一款第八目，道路交
      通安全規則第一百三十四條第二款分別定有明文，被告係
      屬行人，對此自有注意之義務。
（二）本件車禍發生當時為晴天，仍有暮光，該路段為柏油路面
      、路面乾燥無缺陷、道路型態為直路、且無障礙物，視距
      良好等情，此有前揭道路交通事故調查報告表在卷可稽，
      又前揭事故發生地點為住商林立之路段，亦有商家招牌霓
      虹燈輔助，且被告所穿越之道路係於被告住家之前，被告
      對前揭道路係屬標繒有雙黃實線禁止行人穿越之路段，自
      有認識，且並無不能注意之情事。詎被告竟仍逕行穿越前
      揭道路，被告顯已違背上揭注意義務甚明。
（三）按被告所違反之前揭交通安全規則之目的，係為避免行人
      與行進中之車輛發生事故，而於特定路段禁止行人穿越，
      此除保障行人之安全，亦為維持車輛之行進，以達交通運
      輸之目的，蓋苟要求駕駛人於所有路段均需為妨行人穿越
      而保持隨時得煞停之狀態，則必將減緩行車之時速，影響
      道路之合理使用，查機車騎士行進間遇違規穿越馬路之行
      人後緊急煞車，致機車打滑而發生受傷結果，依一般行車
      經驗，該結果之發生非基於反常之因果歷程，是依前揭最
      高法院判例意旨，甲前揭受傷結果的發生與被告前揭注意
      義務之違反，具相當因果關係，堪可認定。
（四）證人乙○○、甲○○固於本院證稱略以：被告穿越前揭道
      路抵達分向線附近時，有停下來看右方來車等語。惟查，
      前揭路段係屬劃有分向限制線禁止行人穿越之道路業如前
      述，被告並無穿越之路權，前揭證人所言，自不足為被告
      有利之認定。
（五）按機器腳踏車在未劃分快慢車道之道路，應靠右行駛，道
      路交通安全規則第九十九條第一項第一款定有明文（最高
      法院八十一年度台上字第一七三三號判決參照），查甲駕
      駛機車行駛前揭道路亦未靠右行駛，此業據甲證述明確，
      並有前揭道路交通事故現場圖、道路交通事故調查報告表
      在卷可稽，是甲亦有違反前揭注意義務之過失，而與被告
      上開過失行為併合為本件肇事之原因，惟被告之過失責任
      仍不得因之解免，併此敘明。
三、綜上所述，本案事證明確，被告所辯顯不足採，其犯行堪以
    認定。
參、被告行為後，刑法及刑法施行法業於九十四年二月二日經總
    統以華總一義字第○九四○○○一四九○一號令修正公布，
    並於九十五年七月一日施行。按行為後法律有變更者，適用
    行為時之法律，但行為後之法律有利於行為人者，適用最有
    利於行為人之法律，現行刑法第二條第一項定有明文。又本
    次刑法修正之比較新舊法，應就罪刑有關之共犯、未遂犯、
    想像競合犯、牽連犯、連續犯、結合犯，以及累犯加重、自
    首減輕暨其他法定加減原因（如身分加減）與加減例等一切
    情形，本於統一性及整體性原則，綜其全部罪刑之結果而為
    比較，亦有最高法院九十五年度第八次刑庭會議決議可資參
    照。經查：
（一）被告行為後，罰金罰鍰提高標準條例第二條業已刪除，而
      刑法第四十一條第一項前段關於易科罰金之折算標準已由
      舊法之銀元一百元、二百元、三百元修正為新臺幣一千元
      、二千元、三千元，因屬科刑規範事項之變更，其折算標
      準為裁判時所應諭知，自有就新舊法規定比較之必要，經
      比較新舊法結果，被告行為後之新法並未較有利於被告，
      是依刑法第二條第一項前段之規定，本件應適用被告行為
      時之舊法即依修正前刑法第四十一條第一項前段、修正前
      罰金罰鍰提高標準條例第二條之規定，諭知易科罰金之折
      算標準。
（二）被告行為後，刑法第三十三條第五款業於九十四年二月二
      日修正公布，並自九十五年七月一日起施行；修正後刑法
      第三十三條第五款規定「罰金：新臺幣一千元以上，以百
      元計算之。」，與修正前刑法第三十三條第五款規定「罰
      金：一元以上。」不同。比較新舊法結果，以舊法較有利
      於行為人，新法並無對被告較為有利之情形，故依刑法第
      二條第一項前段規定，本案關於法定刑罰金部分，自應適
      用行為時之法律即修正前刑法第三十三條第五款規定，決
      定其罰金部分之法定刑。
（三）被告行為後，刑法第六十二條有關自首之規定業已修正，
      修正前之舊法規定為「必減」其刑，修正後改為「得減」
      其刑，此項變動影響行為人之刑罰法律效果，係屬新修正
      刑法第二條第一項之「法律變更」，本件被告自首之時間
      係於新修正刑法生效前，自應為新舊法比較，經比較新舊
      法結果，因修正前舊法規定為「必減」其刑，較有利於行
      為人，即新法之規定對於被告並無較為有利之情形，是依
      修正後刑法第二條第一項前段之規定，本件應適用被告行
      為時之法律，即應適用修正前刑法第六十二條之規定。
（四）綜合上述修正前後刑法第四十一條第一項前段、第三十三
      條第五款、第六十二條適用情形綜合比較結果，修正後刑
      法及刑法施行法之規定並非較有利於被告，參酌修正後刑
      法第二條第一項前段、但書規定之「從舊從輕」原則，本
      案應適用修正前前揭規定為法條適用之依據。另前揭刑法
      修正後關於應適用法條欄關於罰金之提高，應適用刑法施
      行法第一條之一第一、二項之規定，附此敘明 (台灣高等
      法院暨所屬法院九十五年度法律座談會第十九號提案參照
      )。
三、核被告所為，係犯刑法第二百八十四條第一項前段之過失傷
    害罪。被告於肇事後，於有偵查權限之人知悉犯罪人之前，
    向處理事故之員警陳明自己係肇事人，此有臺中縣警察局霧
    峰分局交通分隊道路交通事故肇事人自首情形紀錄表一份在
    卷可按，被告對於未發覺之罪自首而接受裁判，應依修正前
    刑法第六十二條前段之規定減輕其刑。爰審酌被告素行尚佳
    ，此有臺灣高等法院被告全國前案紀錄一份在卷可參，本件
    被告穿越前揭道路並無路權，較諸有路權之告訴人甲，其過
    失情節較重，告訴人所受上揭傷害程度尚非嚴重、告訴人對
    於本件車禍之發生，亦有前揭過失，又本案事證明確，惟被
    告犯罪後否認犯行，復未與告訴人和解等一切情狀，量處如
    主文所示之刑，並諭知易科罰金之折算標準。復查緩刑之宣
    告，除應具備一定條件外，並須有可認為以暫不執行刑罰為
    適當之情形，始得為之，此屬法院裁判時得依職權裁量之事
    項，本案告訴人所受之傷害雖非嚴重，惟本件被告過失至為
    明確，乃仍否認犯行且迄未能與告訴人和解，難認其經此偵
    審程序後，有何警惕之效，自不宜對被告為緩刑之諭知，併
    此敘明。
據上論斷，應依刑事訴訟法第二百九十九條第一項前段，刑法第
二條第一項前段、第二百八十四條第一項前段、修正前刑法第六
十二條前段、第四十一條第一項前段，修正前罰金罰鍰提高標準
條例第二條，刑法施行法第一條之一第一項、第二項，判決如主
文。
中　　華　　民　　國　　96　　年　　2 　　月　　7 　　日
                  臺灣臺中地方法院交通法庭
                        審判長  法  官  林清鈞
                                法  官  陳姵君
                                法  官  郭書豪
上正本證明與原本無異。
如不服本判決，應於送達後十日內向本院提出上訴狀（須附繕本
），上訴於臺灣高等法院臺中分院。
中　　華　　民　　國　　96　　年　　2 　　月　　7 　　日
                                書記官  陳美虹
附錄論罪科刑法條
刑法第二百八十四條第一項
因過失傷害人者，處六月以下有期徒刑、拘役或五百元以下罰金
，致重傷者，處一年以下有期徒刑、拘役或五百元以下罰金。
